臺灣基隆地方法院刑事判決　　　　　　　 96年度訴字第979號
公　訴　人　臺灣基隆地方法院檢察署檢察官
被　　　告　乙○○
　　　　　　　　　　（另案臺灣基隆監獄執行）
上列被告因毒品危害防制條例案件，經檢察官提起公訴（96年度
毒偵字第2118、2221、2561號），被告於準備程序進行中，就被
訴事實為有罪之陳述，經本院合議庭裁定由受命法官獨任進行簡
式審判程序，判決如下：
    主  文
乙○○施用第一級毒品，累犯，處有期徒刑捌月，減刑為有期徒
刑肆月，如易科罰金，以新臺幣壹仟元折算壹日。
其餘被訴施用第二級毒品部分免訴。
    事  實
一、乙○○有下列前案紀錄，及施用毒品觀察、勒戒、強制戒治
    之紀錄：
  (一)前因施用毒品案件，經觀察、勒戒後，認無繼續施用毒品之
    傾向，於民國89年5 月12日（起訴書誤載為89年5 月2 日）
    執行完畢釋放，並由臺灣基隆地方法院檢察署檢察官以89年
    度毒偵字第201 號、第577 號、第1110號不起訴處分確定。
  (二)復於90年間因施用毒品案件，經觀察、勒戒後，認有繼續施
    用毒品之傾向，改送強制戒治（90年12月5 日停止戒治付保
    護管束，嗣經撤銷停止戒治，入所執行殘餘戒治期間5 月10
    日，於92年2 月27日期滿執行完畢），並由檢察官提起公訴
    ，經本院判處有期徒刑8 月確定，與另案竊盜所處有期徒刑
    2 年，經定應執行刑為有期徒刑2 年6 月，於94年7 月10日
    縮短刑期執行完畢（構成累犯）。
  (三)再因搶奪案件，經本院判處有期徒刑8 月確定，於95年6 月
    11日縮短刑期執行完畢。
二、詎乙○○猶不思悔改，於前開強制戒治處分執行完畢5 年內
    ，基於施用第一級毒品海洛因及第二級毒品甲基安非他命之
    犯意，於96年3 月29日中午12時許，在其位於臺北縣瑞芳鎮
    ○○路37號3 樓住處，將第一級毒品海洛因放入吸食器內，
    用打火機燒烤施用，而非法施用第一級毒品海洛因1 次。嗣
    警方於民國96年3 月29日下午10時30分許，在桃園縣觀音鄉
    草漯村23 0號內查緝賭博案件時，當場查獲乙○○持有安非
    他命7 包（驗前總毛重69.21 公克，包裝塑膠袋總重約3.21
    公克，另行裁定沒收），以及不詳之人所有之毒品吸食工具
    及分裝工具1 批，警方遂將在場之乙○○及林寬行、徐傳雄
    、葉春泉、葉保塗、葉長壽、陳家妘及潘瑪婭等共8 人（除
    乙○○外，其餘7 人均業為臺灣桃園地方法院檢察署檢察官
    另為不起訴處分在案）逮捕後攜回採尿送驗，結果乙○○部
    分呈嗎啡陽性反應，警方並因而查悉上情。
三、案經桃園縣警察局大園分局報告臺灣桃園地方法院檢察署檢
    察官呈請臺灣高等法院檢舉署檢察長令轉臺灣基隆地方法院
    檢察署檢察官偵查起訴。
    理  由
壹、有罪部分：
一、本件被告所犯者非為死刑、無期徒刑、最輕本刑為3 年以上
    有期徒刑之罪或高等法院管轄第一審案件，其於準備程序進
    行中，先就被訴事實為有罪之陳述，經告知其簡式審判程序
    之旨，並聽取公訴人及被告之意見後，本院依刑事訴訟法第
    273 條之1 第1 項之規定，裁定由受命法官獨任進行簡式審
    判程序，且依同法第273 條之2 規定，簡式審判程序之證據
    調查，不受第159 條第1 項、第161 條之2 、第161 條之3
    、第163 條之1 及第164 條至第170 條規定之限制，合先敘
    明。
二、上開如何施用第一級毒品海洛因之犯罪事實，業經被告於本
    院審理中自白不諱。被告乙○○於96年3 月29日為警所採集
    之尿液，經送檢驗結果，確呈施用第一級毒品海洛因及第二
    級毒品安非他命代謝後之鴉片類及安非他命類陽性反應（尿
    液中嗎啡成分達4023ng/ml）乙 節，亦有臺灣檢驗科技股份
    有限公司濫用藥物尿液檢驗報告1 份附卷可稽。並有如事實
    欄所示之物品扣案足資佐證，足證被告自白與事實相符，堪
    以採信。被告於本院審理時雖稱，伊係將第一級毒品海洛因
    、第二級毒品甲基安非他命同時放入吸食器內，用打火機燒
    烤施用，而同時非法施用毒品海洛因及安非他命1 次云云。
    然查被告於警詢、檢察官偵訊時均供稱，僅有施用毒品安非
    他命，並未施用毒品海洛因等語（見96年度偵字第1946號偵
    查卷第12頁、第34頁），又為警查獲時並未扣得被告乙○○
    所有之吸食器，藉以鑑定是否含有毒品海洛因、甲基安非他
    命成分，且毒品海洛因、及甲基安非他命之吸食方式，一般
    而言，毒品海洛因係以注射或摻入香菸內吸食，毒品甲基安
    非他命則係以打火機燒烤吸食器產生煙霧吸食，是被告於本
    院審理時始辯稱，係同時施用毒品海洛因、甲基安非他命，
    顯難採信。又被告有如事實欄一、記載之前案紀錄之犯罪事
    實及關於施用毒品觀察、勒戒、強制戒治事實等情，亦有臺
    灣高等法院被告前案紀錄表存卷可參。綜上所陳，被告於前
    次強制戒治執行行完畢，5 年內再犯本案施用毒品海洛因之
    行為，其施用第一級毒品海洛因，罪證明確，犯行洵堪認定
    ，自應依法論科。
三、論罪科刑：
  (一)按海洛因係毒品危害防制條例第2 條第2 項第1 款所定之第
    一級毒品，核其所為，係犯毒品危害防制條例第10條第1 項
    之施用第一級毒品罪。被告持有第一級毒品海洛因，為施用
    第一級毒品之高度行為所吸收，不另論處。
  (二)被告有事實欄所載之前案紀錄暨科刑執行情形，有臺灣高等
    法院被告前案紀錄表在卷可稽，其於受事實欄一、(二)所示刑
    期之有期徒刑執行完畢後，5 年內故意再犯有期徒刑以上之
    本罪，為累犯，應依刑法第47條第1 項之規定加重其刑。
  (三)審酌被告經前次強制戒治處分後仍不思戒除毒癮，再犯本件
    施用第一毒品海洛因犯行，顯見其已無法根除施用毒品行為
    ，而有予以隔離幫助其戒除之必要，且施用毒品對於社會治
    安構成潛在威脅，惟斟酌其犯罪後終能坦承犯行，而施用毒
    品係屬自損生命之犯罪態樣及其他一切情狀，量處如主文所
    示之刑，以示懲儆。
四、減刑部分：
    又被告行為後，中華民國九十六年罪犯減刑條例業於96年7
    月4 日公布，並自同年7 月16日起施行，依該條例第2 條第
    1 項3 款規定：犯罪在96年4 月24日以前者，除中華民國九
    十六年罪犯減刑條例另有規定外，有期徒刑、拘役或罰金，
    減其刑期或金額2 分之1 ，且依本條例應減刑之罪，未經判
    決確定者，於裁判時，減其宣告刑。依前項規定裁判時，應
    於判決主文同時諭知其宣告刑及減得之刑，同條例第7 條亦
    有明定。再按犯最重本刑為5 年以下有期徒刑以下之刑之罪
    ，依本條例規定減為6 月以下有期徒刑、拘役者，應於為減
    刑裁判時，併諭知易科罰金折算之標準，中華民國九十六年
    罪犯減刑條例第9 條復有明定，且減刑後之易科罰金或易服
    勞役之折算標準，仍宜照原標準定之，此觀之法院辦理九十
    六年度減刑案件應行注意事項第16點規定即明。查本件被告
    所犯上述罪之犯罪日期，在96年4 月24日前，且符合上述減
    刑條例得予減刑之規定，故爰於宣告刑後諭知其減得之刑，
    並諭知易科罰金之折算標準。
五、沒收部分:
  (一)另扣案之白色結晶係甲基安非他命，驗前總毛重69.21 公克
    ，包裝塑膠袋總重約3.21公克等情，此有內政部警政署刑事
    警察局96年7 月31日刑鑑字第0960108755號鑑定書在卷可按
    ，而扣案之第二級毒品甲基安非他命7 包併同無法析離之包
    裝袋7 只，上開毒品之包裝袋與包裝袋內之毒品，應整體視
    為查獲第二級毒品（蓋無論以何種方式包裝袋與其內裝之毒
    品，包裝袋內均會有極微量毒品殘留，故上述包裝袋應分別
    整體視為查獲之第一級毒品、第二級毒品，一併依前揭規定
    宣告沒收銷燬之，見最高法院95年度臺上字第3739號、第73
    54號判決）。然上開扣案毒品與本案被告施用第一級毒品海
    洛因案件並無關聯，應由本院另行裁定沒收，理由詳後述。
  (二)又扣案之毒品吸食工具及分裝工具1 批，經核非專供施用毒
    品之器具，惟被告否認係其所有，不能證明係屬何人所有，
    爰不予宣告沒收。
貳、免訴部分：
一、公訴意旨略以：被告乙○○前於89年間因施用毒品案件，曾
    受觀察、勒戒處分，於89年5 月2 日因無繼續施用毒品傾向
    而釋放；另乙○○復於90年間亦因施用毒品案件，經觀察、
    勒戒後，認有繼續施用毒品傾向，而受強制戒治處分，而於
    92年2 月27日戒治期滿，執行完畢。又乙○○於94年間因搶
    奪案件，經本院判處有期徒刑8 月確定，甫於95年6 月11日
    縮刑期滿，亦執行完畢。詎乙○○猶不思悔改，於前開強制
    戒治處分執行完畢5 年內之96年3 月29日下午在台北縣瑞芳
    鎮○○路37號3 樓住處，以將安非他命置放在自製之吸食器
    內後燒烤以吸食其煙霧之方式，非法施用第二級毒品安非他
    命1 次。嗣警方於96年3 月29日下午10時30分許，在桃園縣
    觀音鄉草漯村230 號內查緝賭博案件時，當場查獲乙○○持
    有安非他命7 包，以及不詳之人所有之毒品吸食工具及分裝
    工具1 批，警方遂將在場之乙○○及林寬行、徐傳雄、葉春
    泉、葉保塗、葉長壽、陳家妘及潘瑪婭等共8 人（除乙○○
    外，其餘7 人均業為台灣桃園地方法院檢察署檢察官另為不
    起訴處分在案）逮捕後攜回採尿送驗，結果乙○○部分呈嗎
    啡類及安非他命陽性反應，警方並因而查悉上情，因認被告
    涉犯毒品危害防治條例第10條第2 項之罪嫌。
二、按案件曾經判決確定者，應諭知免訴之判決，刑事訴訟法第
    302 條第1 款定有明文。又訴訟上所謂一事不再理之原則，
    關於實質上一罪或裁判上一罪，亦均有其適用，最高法院著
    有69年度台非字第77號判例要旨可資參照。
三、經查：
  (一)被告乙○○基於反覆持續施用第二級毒品安非他命之犯意，
    自民國95年9 月間起，至96年5 月6 日7 時45分許往前回溯
    96小時內某時止（應扣除同年月5 日22時20分起為警查獲無
    施用可能之時間），在臺北縣瑞芳鎮○○路37號3 樓住處，
    以將安非他命置入玻璃球內燒烤加熱產生煙霧而吸食之方式
    ，多次施用第二級毒品安非他命，平均每星期施用1 至2 次
    之事實，業經台灣基隆地方法院檢察署檢察官提起公訴及移
    送併案審理（起訴案號：臺灣基隆地方法院檢察署96年度毒
    偵字第672 號、96年度偵字第1467號；併案案號：臺灣基隆
    地方法院檢察署96年度毒偵字第702 號、臺灣基隆地方法院
    檢察署96年度毒偵字第1601號），而由本院於96年5 月23
    日，以96年度易字第222 號判決，就施用第二級毒品安非他
    命部分，判處有期徒刑6 月，嗣上訴，經臺灣高等法院於96
    年8 月16日以96年度上易字第1494號判決，就施用第二級毒
    品部分判處有期徒刑6 月確定，此有上開案件之起訴書、判
    決書在卷可稽。
  (二)而本件公訴意旨所稱被告於96年3 月29日下午在台北縣瑞芳
    鎮○○路37號3 樓住處，施用第二級毒品安非他命1 次，核
    與上開事實有集合犯之包括上一罪之關係，是其本件被訴施
    用第二級毒品安非他命罪嫌既已經判決確定在案，依照首開
    說明，本件爰不經言詞辯論，逕為諭知免訴之判決。
四、按刑法第38條第2 項規定：違禁物不問屬於犯人與否，沒收
    之；毒品危害防制條例第18條第1 項前段規定：查獲之第一
    、二級毒品，不問屬於犯人與否，沒收銷燬之；故被告經法
    院為有罪之科刑判決或免刑判決時，案內之違禁物或查獲之
    毒品，不問檢察官有無聲請宣告沒收，依主刑與從刑不可分
    之原則，法院即應依法宣告沒收，惟該從刑既係附隨於主刑
    ，若本案扣押之違禁物或查獲之毒品，與被告本案所犯並經
    法院諭知有罪者全然無關，該扣押之違禁物或查獲之毒品即
    不得於該有罪判決之主刑下宣告沒收；若扣押之違禁物或查
    獲之毒品，與被告被訴之他案非全然無關，而被告被訴他案
    部分經法院判決無罪，檢察官於起訴書中並未請求宣告沒收
    ，法院固不得就未受請求之事項逕予宣告沒收，應由檢察官
    另依刑法第四十條但書規定聲請法院為單獨宣告沒收之裁定
    ，若檢察官已於起訴書中請求宣告沒收，基於無主刑即無從
    刑之原則，法院無從於諭知被告無罪之判決書上宣告沒收，
    法院應另行製作裁定書，為單獨宣告沒收。又被告經判決免
    訴或公訴不受理者，亦應同此辦理，乃屬當然（詳最高法院
    92年度台上字第5386號判決、94年度台上字第240 號判決意
    旨參照）。查本件檢察官於起訴書向本院聲請沒收扣案之第
    二級毒品甲基安非他命，揆之前開說明，扣案之第二級毒品
    甲基安非他命係違禁物，且檢察官以請求宣告沒收，故由本
    院另行裁定沒收銷毀，附此敘明。
據上論斷，應依刑事訴訟法第273 條之1 第1 項、第299 條第1
項前段，毒品危害防制條例第10條第1 項，刑法第11條前段、第
47條第1 項，中華民國九十六年罪犯減刑條例第2 條第1 項第3
款、第7 條、第9 條，判決如主文。
本案經檢察官甲○○到庭執行職務。
中　　華　　民　　國　　96　　年　　12　　月　　18　　日
                  刑事第三庭法  官  黃永定
以上正本證明與原本無異。
如不服本判決，應於判決送達後10日內，向本院【臺灣基隆地方
法院】提出上訴書狀，上訴於臺灣高等法院，並按他造當事人之
人數附具繕本。上訴書狀應敘述具體理由。上訴書狀未敘述上訴
理由者，應於上訴期間屆滿後20日內補提理由書於本院【臺灣基
隆地方法】。
中　　華　　民　　國　　96　　年　　12　　月　　18　　日
                            書記官  劉珍珍
附錄本案論罪科刑法條：毒品危害防制條例第10條第1 項
毒品危害防制條例第10條
I施用第一級毒品者，處六月以上五年以下有期徒刑。
II施用第二級毒品者，處三年以下有期徒刑。
